【裁判字號】    95,抗,1059
【裁判日期】    950804
【裁判案由】    假扣押
【裁判全文】
臺灣高等法院民事裁定                  95年度抗字第1059號
抗  告  人  甲○○
相  對  人  乙○○
抗告人與相對人間假扣押事件，對於中華民國95年6 月23日臺灣
板橋地方法院95年度裁全字第6970號裁定，提起抗告，本院裁定
如下：
    主      文
抗告駁回。
抗告訴訟費用由抗告人負擔。
    理      由
一、原裁定以：依據抗告人所提出相對人與案外人來爾富不動產
    經紀有限公司之契約等文書，僅能認相對人委託來爾富不動
    產經紀有限公司代理出售其所有之不動產，抗告人未提出較
    明確能供即時調查之證據釋明相對人是否有在委託期間內逕
    行出售其所有不動產之違約行為，而抗告人因此對相對人有
    違約金請求權，且抗告人對於相對人是否有逃匿、浪費財產
    、增加負擔或就其財產為不利益處分，恐將達於無資力狀態
    等保全必要之原因事實亦無任何釋明，乃駁回抗告人假扣押
    之聲請。經核無不合。
二、抗告意旨略以：相對人委託來爾富不動產經紀有限公司出售
    其所有之不動產，抗告人於委託期間內依委託銷售契約書第
    8 條向買方收取定金並約定簽約時間通知相對人簽約，相對
    人皆置之不理，不配合簽約，抗告人實已完成委託契約之履
    行。相對人雖在委託契約中言明屋主可自售，但抗告人已在
    相對人售出不動產前收取定金，故相對人應依約履行，相對
    人不簽訂買賣合約，實屬違約，為保全抗告人權利，請准予
    假扣押等語。
三、按債權人就金錢請求，或得易為金錢請求之請求，欲保全強
    制執行者，得聲請假扣押，民事訴訟法第522條第1項定有明
    文。抗告人聲請意旨係主張相對人委託來爾富不動產經紀有
    限公司出售其所有之不動產，而相對人在委託期間逕行出售
    為違約行為，應給付違約金等語，縱屬實情，該違約金請求
    權應為委託契約之當事人即來爾富不動產經紀有限公司，抗
    告人非委託契約之當事人，其聲請假扣押，於法未合。
四、按債權人就金錢或得易為金錢之請求，有日後不能執行或甚
    難執行之虞而聲請假扣押，依民事訴訟法第526條第1項、第
    284 條前段之規定，應提出能即時調查之證據以釋明其請求
    及假扣押之原因事實；而原規定：「債權人雖未為前項釋明
    ，如就債務人所應受之損害已供法院所定之擔保者，得命為
    假扣押」之民事訴訟法第526條第2項，已於92年2月7日修正
    為：「前項釋明如有不足，而債權人陳明願供擔保或法院認
    為適當者，法院得定相當之擔保，命供擔保後為假扣押」，
    並於同年9月1日公佈施行；參照司法院提案修正該項之理由
    謂：「... 惟債權人聲請假扣押應使法院信其請求及假扣押
    之原因大致為正當，故仍應盡其釋明責任。然其釋明如有不
    足，為補強計，於債權人陳明就債務人可能遭受之損害願供
    擔保並足以補釋明之不足，或於法院認以供擔保可補釋明之
    不足並為適當時，法院均可斟酌情形定相當之擔保，命債權
    人供擔保後為假扣押」，可知債權人得供法院認為適當之擔
    保以補其釋明之不足，乃以就其請求及假扣押之原因已先釋
    明至大致正當之程度為前提；如全未釋明，縱有願供擔保以
    代釋明之表示，仍應駁回其假扣押之聲請（最高法院94年度
    台抗字第156號、93年度台抗字第937號裁定意旨參照）。查
    抗告人提出相對人與案外人來爾富不動產經紀有限公司簽訂
    之一般委託銷售契約書、「委託銷售/ 出租契約內容變更同
    意書」、土地及建物謄本、買賣定金收款憑證，並稱其已收
    取定金，相對人不配合簽約等語，不能釋明有保全金錢請求
    之必要。參照前開說明，抗告人假扣押之聲請，於法未合，
    抗告意旨指摘原裁定不當，求予廢棄，為無理由。
五、據上論結本件抗告為無理由，依民事訴訟法第495 條之1第1
    項、第449 條第1項、第78條，裁定如主文。
中    華    民    國    95    年    8     月    4     日
                  民事第二庭  審判長法  官  吳謙仁
                                    法  官  蘇瑞華
                                    法  官  李瓊蔭
正本係照原本作成。
不得抗告。
中    華    民    國    95    年    8     月    9     日
                                    書記官  王才生


司法院資訊處製作；財團法人民間司法改革基金會備份。
